最　高　行　政　法　院　裁　定
　　　　　　　　　　　　　　　　　　 96年度裁字第00613號
抗　告　人　甲○○
相　對　人　財政部國有財產局
代　表　人　乙○○
上列當事人間因申租公有土地事件，抗告人對於中華民國95年7
月31日臺北高等行政法院95年度訴字第940號裁定提起抗告，本
院裁定如下︰
　　主  文
抗告駁回。
抗告訴訟費用由抗告人負擔。
　　理  由
一、按抗告法院認抗告為不合法或無理由者，應為駁回抗告之裁
    定。
二、緣本件抗告人原向國有土地代管機關臺北縣政府承租臺北縣
    萬里鄉○○里○○段尪子上天小段40-9、67-1、249、78-1
    、93-6、107-1、107-3、107-4、195、204、217、224號等
    12筆國有土地 (下稱系爭土地)，嗣財政部國有財產局所屬
    台灣北區辦事處基隆分處以民國（下同）94年9月27日台財
    產北基二字第0940008007號函（下稱系爭函文）終止租約，
    抗告人不服系爭函文提起訴願，訴願機關以本件租約關係核
    屬私法之租賃契約關係，而系爭函文以抗告人承租系爭土地
    涉及超限利用乃予終止租約，係基於私經濟關係所為之意思
    表示或通知，並非行政處分，抗告人如對之有所爭執，亦應
    依民事訴訟程序訴請裁判，不得以行政爭訟手段，提起訴願
    ，爰以不受理駁回訴願，抗告人不服，遂提起行政訴訟，聲
    明請求撤銷訴願決定及系爭函文，以及國有財產局應重新就
    自始未使用之部分臺北縣萬里鄉○○里○○段尪子上天小段
    107-3號土地630平方公尺部分及107-4號土地超限使用355平
    方公尺部分終止該租約及承租面積等語。
三、原裁定以：參照改制前行政法院55年判字第10號判例、53年
    判字第234號判例及司法院釋字第448號解釋，行政機關將國
    有土地租予人民使用所發生之爭執，係屬因私法租賃契約關
    係所生之爭執，其因而涉訟者，為私權爭執，非屬行政法院
    權限，是本件訴訟事件，非屬本院之審判權限。訴願決定以
    其屬於民事訴訟範圍，抗告人不得對之提起訴願請求救濟，
    而依訴願法第77條第8款規定，自程序上為不受理決定，核
    無不合。準此，抗告人聲明第2項，國有財產局應重新就自
    始未使用之部分臺北縣萬里鄉○○里○○段尪子上天小段10
    7-3號土地630平方公尺部分及107-4號土地超限使用355平方
    公尺部分終止該租約及承租面積，亦屬私權爭執，本院並無
    審判權限。從而，本件訴訟，行政法院並無審判權限，抗告
    人向本院起訴，於法不合，應以裁定駁回。
四、本件抗告意旨略謂：抗告人於79年5月31日向台北縣政府承
    租台北縣萬里鄉○○里○○段尪子上天小段40-9地號等12筆
    山坡地造林，上開山坡地有部分係大石頭及溪床內石頭層，
    非但貧瘠且無法造林。抗告人於承租後自始未使用，且縱欲
    使用亦無法使用。詎相對人竟片面將上開抗告人承租之12筆
    土地全部終止租約。按本件案情偏重公法上爭議，其程序作
    業誤導以原訂租約無效為行政處分終止全部租約且未適用合
    法上爭議訴願人於94年6月27日聲請書聲明第4條述明。
五、本院判斷：
    按提起行政訴訟法第4條之撤銷訴訟及第5條之課予義務訴訟
    ，均須以行政處分做為訴訟對象。所謂行政處分，係指中央
    或地方機關就公法上具體事件所為之決定或其他公權力措施
    而對外直接發生法律效果之單方行政行為，此觀訴願法第3
    條第1項規定甚明。至若行政機關立於準私人地位代表國家
    將公有土地出租予人民訂立租賃契約，雙方立於平等地位，
    同受私法之支配，承租人對於該項契約之訂立與解除，有何
    爭執，則屬關於私權之爭議，自應依民事訴訟程序訴請普通
    法院裁判，不得依行政救濟方法提起訴願及行政訴訟，業經
    司法院釋字第448號、540號解釋在案。
    查抗告人前向相對人承租上開系爭公有土地計12筆，面積10
    .9426公頃做為造林使用，嗣因抗告人對其中系爭同段107-4
    號土地部分涉及超限利用，經通知改善而未改善，相對人乃
    於94年9月27日以台財產北基二字第0940008007號函通知抗
    告人終止租約等情，為原審所認定之事實。經核上開通知，
    純係相對人立於出租人之地位，以抗告人違約為由，而為終
    止租約之意思表示，為私法事件，抗告人如有爭執，揆諸上
    述說明，抗告人應循民事訴訟程序向普通法院謀求救濟，不
    得依行政救濟方法提起訴願及行政訴訟。從而，原審法院以
    上開爭議純係私法爭執為由，從程序駁回其所提之撤銷訴訟
    及課予義務訴訟，俱無違誤之可言。抗告人徒執己見，主張
    本件係公法爭議，求為廢棄，非有理由，應予駁回。
六、依行政訴訟法第104條、民事訴訟法第95條、第78條，裁定
    如主文。
中　　華　　民　　國　　96　　年　　3　　 月　　26　　日
                  第六庭審判長法  官　張　登　科
                              法  官  葉　百　修
                              法  官　藍　獻　林
                              法  官　林　清　祥
                              法  官　鄭　小　康
以  上  正  本  證  明  與  原  本  無  異
中　　華　　民　　國　　96　　年　　3　　 月　　27　　日
　　　　　　　　　　　　　　　書記官　邱　彰　德
